【裁判字號】    99,易,976
【裁判日期】    990621
【裁判案由】    傷害等
【裁判全文】
臺灣高雄地方法院刑事判決               99年度易字第976號
公  訴  人  臺灣高雄地方法院檢察署檢察官
被      告  丙○○
上列被告因傷害等案件，經檢察官提起公訴（98年度調偵字第85
1 號、98年度偵字第15014 號），本院判決如下：
    主  文
丙○○犯恐嚇危害安全罪，處拘役拾伍日，如易科罰金，以新
臺幣壹仟元折算壹日。又犯恐嚇危害安全罪，處拘役肆拾伍日，
如易科罰金，以新臺幣壹仟元折算壹日。應執行拘役陸拾日，如
易科罰金，以新臺幣壹仟元折算壹日。緩刑貳年。
    事  實
一、丙○○受僱於恆通企業有限公司（下稱恆通公司）擔任經理
    。緣甲○○積欠恆通公司貨款遲未清償，詎丙○○為催討款
    項，竟：
  (一)於民國98年2 月27日8 時30分許，前往甲○○斯時位於高雄
    縣鳥松鄉○○路36號居所（下稱大埤路居所），並持恆通公
    司所有之螺絲起子1 支，以：不還錢就刺死你等加害生命安
    全之事，恫嚇甲○○，致甲○○心生畏懼。嗣甲○○將手邊
    現存之新臺幣（下同）2,000 元交予丙○○，丙○○始罷手
    離去。
  (二)於98年3 月1 日0 時30分許，致電甲○○恫稱：如果不還錢
    就拿砲管轟你及不還錢就燒房子等語，繼則接續於同日1 時
    許，在不知情友人陪同下，攜帶1 支附有鐵釘之木棍抵達大
    埤路居所向甲○○催討欠款，致甲○○感覺生命、身體、財
    產安全遭受威脅而心生畏懼。嗣因接獲甲○○報案先行趕至
    前開大埤路居所之丁○○等員警及同行友人之勸阻，丙○○
    乃交出前開附有鐵釘之木棍予員警查扣後離去。
二、案經甲○○訴由高雄縣政府警察局仁武分局報請臺灣高雄地
    方法檢察署檢察官偵查起訴。
    理  由
壹、證據能力方面
    按被告以外之人於審判外之陳述，雖不符刑事訴訟法第159
    條之1 至第159 條之4 之規定，而經當事人於審判程序同意
    作為證據，法院審酌該言詞陳述或書面陳述作成時之情況，
    認為適當者，亦得為證據，同法第159 條之5 第1 項定有明
    文。立法意旨在於傳聞證據未經當事人（尤指被告，下同）
    之反對詰問予以核實，原則上先予排除，惟若當事人已放棄
    反對詰問權，於審判程序中表明同意該等傳聞證據可作為證
    據，基於尊重當事人對傳聞證據之處分權，及證據資料愈豐
    富，愈有助於真實發見之理念，且強化言詞辯論主義，使訴
    訟程序得以順暢進行，前開傳聞證據亦均具有證據能力。查
    本案據以認定被告犯罪事實之被告以外之人之言詞或書面陳
    述，縱不符刑事訴訟法第159 條之1 至第159 條之4 所定傳
    聞證據例外情形，因被告丙○○及檢察官均同意作為證據使
    用（本院審易字卷第59頁參照），且本院審酌該等言詞陳述
    及書面陳述作成之情況，未見有何不適當之情形，故依前開
    說明，均得為證據。
貳、實體方面
一、訊據被告丙○○矢口否認有何恐嚇危害安全犯行，辯稱：我
    罹患有躁鬱症，發作時不能控制自己行為，而我於98年2 月
    27日8 時30分許，雖曾持螺絲起子前往前開大埤路居所，但
    並無任何恐嚇犯行；至於98年3 月1 日該次，則是甲○○在
    電話中恫稱要帶人打我，且要我有膽就前去前開大埤路居所
    向他收錢，我才會隨手撿拾扣案附有鐵釘之木棍防身，並不
    是要恐嚇甲○○云云。經查：
  (一)被告原為恆通公司之經理，因向甲○○收取積欠恆通公司之
    貨款，乃於98年2 月27日8 時30分許，持恆通公司所有之螺
    絲起子1 把，前往大埤路居所收款，嗣甲○○交出手邊現存
    之2,000 元後，被告才離開；復又於98年3 月1 日0 時30分
    許致電甲○○催討欠款，繼則於同日1 時許，在不知情友人
    陪同下，攜帶1 支附有鐵釘之木棍抵達大埤路居所，惟因甲○○接獲被告來電後旋即報警，是以員警先行到場各情，為
    被告所不爭執（本院審易字卷第59頁），且經證人甲○○迭
    於警詢、偵查及本院審理中證述：被告以我積欠恆通公司貨
    款為由，於98年2 月27日8 時30分許，手持螺絲起子到大埤
    路居所向我催討欠款，我將手邊僅有的2,000 元親手交給被
    告後，被告才離開；被告又於98年3 月1 日0 時30分許打電
    話給我，約半小時後，就拿著1 支附有鐵釘之木棍抵達大埤
    路居所，因為我接到被告來電時就先報警，所以當天員警比
    被告更早到場等語明確（高雄縣政府警察局仁武分局高縣仁
    警偵移字第0980000358號卷，下稱警一卷第6-8 頁；臺灣高
    雄地方法院檢察署98年度偵字第9882號卷，下稱偵卷第6 頁
    ；本院易字卷第18-20 頁）；而證人即於98年3 月1 日據報
    前往大埤路居所之員警丁○○證稱：被告當天帶著1 支附有
    鐵釘之木棍，態度不佳，而與被告一起到場的該位被告友人
    則在旁制止、勸說被告等語（本院易字卷第21-22 頁）。此
    外，並有請款單（警一卷第13頁）、請款通知單（警一卷第
    14頁）、工商本票（警一卷第15頁）在卷，及附有鐵釘之木
    棍扣案可資認定（扣押筆錄暨扣押物品目錄表參見警一卷第
    9-12頁；照片參見第3 頁）。
  (二)被告雖以首開情詞置辯而否認恐嚇危害安全犯行，然由被告
    於98年3 月1 日首次警詢及98年4 月14日首次偵訊中，均未
    言及係因自己遭受甲○○恫嚇方起意持附鐵釘之木棍等物自
    衛乙情（警一卷第3-5 頁，偵卷第6-7 頁），及證人丁○○
    另證稱：我於98年3 月1 日前去大埤路居所處理本案時，被
    告不曾提到係因遭甲○○恐嚇才攜帶附鐵釘之木棍防身，而
    是甲○○表示自己遭恐嚇因而報警等語（本院易字卷第21業
    反面），已堪信被告關於係其遭受甲○○恐嚇等所辯，顯屬
    臨訟飾卸之詞，不足採信。再者，證人甲○○復明確證稱：
    98年2 月27日該次，被告是拿著螺絲起子對我恫稱「不還錢
    就刺死你」，至於98年3 月1 日該次，被告則是先在電話中
    以黑道口吻對我說「如果不還錢就拿砲管轟你」、「不還錢
    就燒房子」這一類的話，約30、40分鐘後，被告就拿著附鐵
    釘之木棍抵達大埤路居所，我先前與被告互不相識，但被告
    的收帳行為讓我感到恐懼等語（警一卷第6 頁、偵卷第6 頁
    、本院易字卷第19、22頁）。本院佐諸前已認明之被告先後
    二次前去大埤路居所，乃分別持有螺絲起子、附鐵釘之木棍
    等足以傷害人生命、身體安全之工具，且甲○○於98年3 月
    1 日0 時30分許與被告通話後，也立即報警各情，苟被告始
    終僅以和平手段向甲○○催討欠款，而別無任何對甲○○施
    加恐嚇之企圖、犯行，被告豈有於歷次前去大埤路居所時，
    均隨身攜帶傷人工具之必要？甲○○又焉可能於接獲被告來
    電後，旋即報警？足認被告於98年2 月27日間，乃曾以「不
    還錢就刺死你」之加害生命言語，致甲○○心生畏懼，至於
    98年3 月1 日該次，被告則是於致電對甲○○恫稱「如果不
    還錢就拿砲管轟你」、「不還錢就燒房子」後未幾，即攜帶
    附鐵釘之木棍前去大埤路居所，甲○○因深感生命、身體、
    財產安全遭受威脅，心生畏懼而報警。
  (三)被告雖另辯稱係因躁鬱症發作致無法控制自己行為云云，並
    申請向高雄長庚醫院調閱相關就診病歷（本院審易字卷第68
    -148頁）為證。而前開病歷固顯示被告自90年起即因躁鬱症
    持續前往長庚醫院就醫，並經醫師診斷認定被告約有20年病
    史，且被告於本案案發後，旋自98年3 月3 日起因躁鬱症住
    院治療，迄至98年3 月28日方出院，惟該院亦函覆本院稱：
    就醫學而言，躁鬱症病患發作時可能影響自己之行為判斷，
    甚或有無法控制行為之情形，但仍因依病患之實際情狀為準
    ，而依被告98年3 月住院期間之臨床表現研判，被告大部分
    時間呈現平穩狀態，發作時則出現暴躁、易怒、睡眠需求減
    少及話多情形（本院審易字卷第67頁），亦即被告於98年3
    月間縱已達需住院治療其躁鬱症之程度，但其發作期間還是
    占較小部分，且發作時乃係呈現暴躁、易怒、睡眠需求減少
    及話多等情形，尚未曾經醫護人員察覺被告存有判斷（辨識
    ）及依判斷（辨識）而行為等能力欠缺，或較諸常人顯然低
    落之狀況。復次，證人甲○○證稱：被告幾次向我催討欠款
    時之精神狀況，與其他債權人相當，沒有特別之處（本院易
    字卷第20頁）；另證人丁○○也證稱：我曾經處理過精神病
    患發作之案例，該等病患往往無法與他人正常應答，但被告
    當天能正常應答，沒有精神異常之現象（本院易字卷第22頁
    ），則被告為事實(一)、(二)所示恐嚇危害安全犯行時之精神狀
    況，應尚無明顯異常之處，也堪認定。
  (四)綜上，本案事證明確，被告恐嚇危害安全犯行均堪認定，應
    依法論科。
二、核被告關於事實欄一(一)、(二)所為，均係犯刑法第305 條之恐
    嚇危害安全罪。而被告就事實欄一(二)所示之數舉動，乃於極
    密接之時間內為之，且均針對甲○○而侵害同一法益，依一
    般社會通念，應論以接續犯一罪，較為合理，被告「於98年
    3 月1 日0 時許致電恫嚇甲○○」之犯行雖未據起訴，惟該
    部分與起訴書犯罪事實欄所載明之「同日1 時許持附鐵釘木
    棍恐嚇甲○○」之犯行，既具有接續犯之一罪關係，本院自
    當併予審理。公訴意旨在未予具體指明被告究藉由各該恐嚇
    危害安全之手法，妨害甲○○何項權利行使，或有何妨害甲○○行使權利意圖等情況下，遽認被告事實欄一(一)、(二)所為
    各係犯刑法第304 條第1 項之強制罪，尚有未合，惟社會基
    本事實同一，本院自當變更法條予以審理。被告分就事實欄
    一(一)、(二)各所犯之罪，時間點迥然有別，且犯罪手法、態樣
    亦未完全相同，顯然出於各別犯意為之者，應予分論併罰。
三、本院審酌被告不思循正當途徑索討欠款，恣意出言恫嚇甲○○，而危害甲○○生命、身體、財產安全，誠屬不該。惟念
    被告就分持螺絲起子、附鐵釘之木棍等客觀犯罪事實，坦言
    不諱，且其為本案之動機，係在替任職之恆通公司收取貨款
    ，並非索求不法款項，再考量被告犯後已與甲○○達成和解
    ，有和解書1 份在卷可按，態度尚可，且被告因長期罹患躁
    鬱症而於發作時較為暴躁、易怒（但未達辨識及依辨識而行
    為等能力欠缺，或較諸常人顯然低落之程度）等一切情狀，
    爰分別量處如主文各所示之刑，並參諸被告教育程度為大學
    畢業及家庭經濟狀況小康各節，均諭知以1,000 元折算1 日
    之易科罰金折算標準。末為被告定應執行之刑，且諭知同前
    之易科罰金折算標準。
四、被告前因公共危險等案件，經法院於90年10月30日判處應有
    期徒刑9 月，緩刑3 年確定，嗣緩刑期滿未經撤銷視為未曾
    受刑之宣告，有臺灣高等法院被告前案紀錄表1 份在卷可按
    ，被告因一時失慮，致罹刑典，及犯後已與甲○○達成和解
    ，業如前述，態度尚可，均業如前述，經此偵、審程序及罪
    刑之宣告，當知所警惕，信無再犯之虞，本院因認對其所宣
    告之刑，以暫不執行為適當，爰依刑法第74條第1 項第1 款
    之規定，予以宣告緩刑2 年。
五、被告執犯事實欄一(二)所用之附鐵釘木棍1 支固經查扣，惟該
    物尚非違禁物，且卷內並無事證足資認定該物係屬被告所有
    ，本院自無由依公訴人之聲請，而為沒收之宣告。另被告執
    犯事實欄一(一)所示犯行使用之螺絲起子，亦非違禁物且非屬
    被告所有，本院亦無從宣告沒收。
六、被告被訴於98年3 月2 日傷害甲○○之犯行，本院另行審結
    。
據上論結，應依刑事訴訟法第299 條第1 項前段、第300 條，刑
法第305 條、第41條第1 項前段、第8 項、第51條第6 款、第74
條第1 項第1 款，刑法施行法第1 條之1 ，判決如主文。
本案經檢察官乙○○到庭執行職務。
中    華    民    國    99    年    6     月    21    日
                  刑事第十一庭  法  官  莊珮吟
以上正本證明與原本無異。
如不服本判決應於收受判決後10日內向本院提出上訴書狀，並應
敘述具體理由。其未敘述上訴理由者，應於上訴期間屆滿後20日
內向本院補提理由書(均須按他造當事人之人數附繕本)「切勿逕
送上級法院」。
中    華    民    國    99    年    6     月    21    日
                                書記官  鍾淑美
◎附錄本案所犯法條：
《刑法第305 條》
以加害生命、身體、自由、名譽、財產之事，恐嚇他人致生危害
於安全者，處2 年以下有期徒刑、拘役或300 元以下罰金。
《刑法施行法第1 條之1 》
中華民國94年1 月7 日刑法修正施行後，刑法分則編所定罰金之
貨幣單位為新臺幣。
94年1 月7 日刑法修正時，刑法分則編未修正之條文定有罰金者
，自94年1 月7 日刑法修正施行後，就其所定數額提高為30倍。
但72年6 月26日至94年1 月7 日新增或修正之條文，就其所定數
額提高為3 倍。

司法院資訊處製作；財團法人民間司法改革基金會備份。
